【裁判字號】    99,台上,403
【裁判日期】    990121
【裁判案由】    偽造文書等罪
【裁判全文】
最高法院刑事判決              九十九年度台上字第四０三號
上  訴  人  甲○○
選任辯護人  成介之律師
上列上訴人因偽造文書等罪案件，不服台灣高等法院中華民國九
十六年十二月五日第二審判決（九十六年度上訴字第二０六八號
，起訴案號：台灣台北地方法院檢察署九十四年度偵字第二二九
八０號），提起上訴，本院判決如下：
    主  文
上訴駁回。
    理  由
一、關於偽造文書部分：
按刑事訴訟法第三百七十七條規定：上訴於第三審法院，非以判
決違背法令為理由，不得為之；是提起第三審上訴，應以原判決
違背法令為理由，係屬法定要件。如果上訴理由書狀並未依據卷
內訴訟資料具體指摘原判決不適用何種法則或如何適用不當，或
所指摘原判決違法情事，顯與法律規定得為第三審上訴理由之違
法情形不相適合時，均應認其上訴為違背法律上之程式，予以駁
回。上訴人甲○○上訴意旨略稱：(一)、遺囑人陳永祥選擇其他親
人不在時，製作系爭遺囑，無非其主觀考量，期望由最常與之相
處及工作之大兒子繼承多數遺產，且為避免在所有親人前表明，
造成各繼承人之心結，顯與其性格不願意親自面對該情境有關。
原判決率認系爭遺囑非真，顯未斟酌該遺囑製作時，遺囑人及繼
承人之主觀想法，自屬違背經驗法則。又依證人呂麗雯、范依中
之證述，足見陳永祥生前即有訂立遺囑打算，原判決對此有利上
訴人之證據未予採納，亦未說明不採之理由，自有違誤。(二)、遺
囑之書立無固定格式，書立系爭遺囑之王詩蕙非從事公職而有書
寫公文之經驗，亦非法律專業人員，而系爭遺囑上遺囑人之簽名
既經鑑定為真，原判決僅以立遺囑人之簽名未緊接遺囑本文之後
書寫，其間另空一行，致立遺囑日期需擠出稿外之書寫方式，與
一般書立正式文書之格式相悖，即認系爭遺囑非真，顯增加代筆
遺囑原法律規定所無之限制，有適用法則不當之違誤。(三)、原判
決附表二（下簡稱附表二）之帳戶本供陳永祥使用，帳戶內之資
金屬遺產範圍，是以上訴人與告訴人等間，是否存有同意先行分
配之合意？又附表二帳戶之存摺及印章平時均由上訴人保管使用
，既有爭執，且為法院認定事實與適用之基礎，原審未予調查釐
清，遽行判決，其調查職責亦有未盡等語。
惟查：證據之取捨與其證明力之判斷，以及事實有無之認定，屬
事實審法院之職權，苟其取捨證據與判斷證據證明力並不違背經
驗法則及論理法則，即不容任意指為違背法令，而執為第三審適
法之上訴理由。原判決綜合全案卷證資料，本於事實審法院之推
理作用，認上訴人有其事實欄所載偽造私文書（取款憑條）詐領
銀行帳戶存款之犯行，因而撤銷第一審關於行使偽造私文書部分
之科刑判決（駁回侵占部分之上訴理由詳後述），改判仍依刑法
修正前連續犯、牽連犯規定，從一重論上訴人以連續行使偽造私
文書，足以生損害於他人罪，量處有期徒刑一年，減為有期徒刑
六月，併諭知易科罰金之折算標準。已敘明所憑證據及認定之理
由，且對上訴人否認犯罪所辯各節，如何係飾卸之詞，均不足採
信，詳加說明指駁。所為論斷，均有卷證資料可資覆按，核無違
背法令情形。上訴人上訴意旨未依卷內資料具體指摘原判決關於
行使偽造私文書（即行使偽造銀行取款憑條向銀行取款）部分有
何具體違背法令情形，徒憑己見，仍執前詞泛指原判決違背法令
，或就部分不影響事實認定及判決結果之枝節問題，仍為單純事
實之爭辯，均與法律規定得為第三審上訴理由之違法情形不相適
合。應認上訴人關於行使偽造私文書部分之上訴違背法律上之程
式，予以駁回。又上訴人此部分牽連犯刑法第三百三十九條第一
項詐欺取財之輕罪部分，屬刑事訴訟法第三百七十六條第四款不
得上訴第三審之案件，既經第二審判決，自不得上訴於第三審法
院。縱詐欺取財部分與上訴人行使偽造私文書部分有牽連犯關係
，為裁判上一罪，但其偽造私文書部分之上訴為不合法，本院應
從程序上予以駁回，而無從為實體上判決，對於輕罪之詐欺取財
部分，亦無從適用審判不可分原則，為實體上審判。上訴人猶一
併提起上訴，自為法所不許，亦應予駁回。
二、關於侵占部分：
按刑事訴訟法第三百七十六條所列各罪之案件，經第二審判決者
，不得上訴於第三審法院，法有明文。原判決依刑法第三百三十
五條第一項論處上訴人侵占罪刑部分，核屬刑事訴訟法第三百七
十六條第三款之案件，既經第二審判決，自不得上訴於第三審法
院，上訴人猶一併提起上訴，為法所不許，應併予駁回。
據上論結，應依刑事訴訟法第三百九十五條前段，判決如主文。
中    華    民    國  九十九  年    一    月  二十一  日
                      最高法院刑事第八庭
                          審判長法官  洪  文  章
                                法官  王  居  財
                                法官  郭  毓  洲
                                法官  黃  梅  月
                                法官  邱  同  印
      本件正本證明與原本無異
                                      書  記  官
中    華    民    國  九十九  年    一    月  二十六  日
                                                      Ｅ

司法院資訊處製作；財團法人民間司法改革基金會備份。
